【裁判字號】    97,交聲,3303
【裁判日期】    980318
【裁判案由】    違反道路交通管理處罰條例聲明異議
【裁判全文】
臺灣臺北地方法院交通事件裁定        97年度交聲字第3303號
原處分機關  台北市交通事件裁決所
異  議  人
即受處分人  甲○○
上列異議人即受處分人因違反道路交通管理處罰條例案件，對於
台北市交通事件裁決所民國97年12月16日所為之處分（北市裁罰
字第裁22-AEW871373號），聲明異議，本院裁定如下：
    主  文
異議駁回
    理  由
一、按汽車駕駛人爭道行駛，行經多車道之圓環，不讓內側車道
    之車輛先行，處新台幣（下同）6 百元以上1 千8 百元以下
    罰鍰，並記違規點數1 點，道路交通管理處罰條例第45條第
    8 款、第63條第1 項第1 款定有明文。
二、原處分意旨略以：異議人即受處分人甲○○所有之車牌號碼
    8010-RJ 號自用小客車，於民國97年9 月12日12時30分許行
    經台北市○○路，因行經多車道圓環路口不讓內側車道先行
    之違規，為警舉發，爰依道路交通管理處罰條例第45條第8
    款規定，裁處受處分人罰鍰6 百元，並依同條例第63條第1
    項第1 款記違規點數1 點。
三、異議意旨略以：受處分人於上開時間駕車8010-RJ 號自用小
    客車由仁愛路進入景福門圓環（由東朝南）行駛於第三車道
    行經11點鐘方向，因A3-636號車輛自後方來車，受處分人見
    其在圓環2 、3 點方向切入第二車道，並快速行駛往凱道方
    向，由於第三車道前方車輛車速變化，且第三、四車道車輛
    往南近乎飽和，無時間及空間換車道，受處分人在第一時間
    在10-11 點鐘方向之第三車道停下給予A3-636號車最大安全
    空間由第二車道切入並通過第三車道，惟該車駕駛人未能在
    快速下正確估算空間或未見受處分人車輛切入第三車道，竟
    往右偏轉朝凱道行駛，其車頭順利通過，但其右後方車尾與
    受處分人車身左前方擦撞，對方僅右側車尾輕微刮傷，受處
    分人車輛有明顯左側車身刮傷並擠碎左前腳燈，及形成左側
    車身保險桿上方鈑金不規則凹陷，但車身正前方大致完好。
    是依當時交通狀況、車道壅塞程度，受處分人已盡最大能力
    禮讓內側車道先行而未果，為此聲明異議。
四、經查：
（一）受處分人於97年9 月12日警詢時陳稱：「我駕車沿仁愛路
      東往西方向行駛，進入圓環後我行駛第三車道，我當時要
      順著圓環往中山南路行駛。當時在我左後方有一部遊覽大
      客車A3-636號因要往凱達格蘭大道行駛，所以該車向右切
      ，我見狀立刻踩煞車，但對方仍繼續往右切，致該遊覽車
      右側車身碰撞我車左前車頭，後行駛在我後方之自小貨
      2050-MR 號又追撞上來而肇事。」等語，有台北市政府警
      察局中正一分局交通分隊交通事故談話紀錄表在卷可稽，
      是受處分人當時係行駛於圓環內第三車道，應可認定。
（二）本件事故後，車號A3-636號營業遊覽車（下稱車號A3-636
      號車）之位置係斜插入第三車道，車身在受處分人車輛前
      方，而受處分人車輛停在第二、第三車道中間，有員警至
      現場處理時所拍攝之照片在卷可稽，可認車號A3-636號車
      確係行駛於圓環第二車道，欲直行凱達格蘭大道，此亦為
      受處分人所不否認。而依上開照片所示車號A3-636號車及
      受處分人車輛之相對位置，兩車撞擊地點應在第二、第三
      車道中間。
（三）車號A3-636號車駕駛人許焜雄供稱：「我駕車沿仁愛路東
      往西方向行駛，我進入圓環後我行駛第二車道要直行往凱
      達格蘭大道。我行駛至肇事地時當時在我右後方有一部自
      小客8010-RJ 號，我有看到該車但該車一直向左側靠過來
      ，我一直向左閃避，但我車右後側仍與該車左前車頭碰撞
      而肇事。（發現危害狀況時距離對方多遠？）很近。但該
      車一直向我車靠，且我也一直向左閃。（肇事當時行車速
      率）不到每小時10公里。」等語，有台北市政府警察局中
      正一分局交通分隊交通事故談話紀錄表在卷可稽。是許焜
      雄所述其駕車行駛於第二車道，受處分人之車輛係在其左
      後方，與受處分人所稱：伊行駛於第三車道，車號A3-636
      號車係在其左後方等情，互有齟齬，受處分人並稱因第三
      車道前方壅塞，其已盡力禮讓車號A3-636號車通過，係因
      車號A3-636號車未正確估算距離，其車尾始與受處分人之
      車頭擦撞等語。惟車號A3-636號車輛通過圓環第二、三車
      道時，並未與其他車輛擦撞，且該車已通過圓環第二車道
      ，其車尾始與受處分人之車輛左前車頭碰撞，足見車號A3
      -636號車輛係在前，受處分人車輛係在後，受處分人自應
      正確估算與前車之距離，本件事故之發生可認係受處分人
      未及時煞停、保持安全距離所致。綜上，車號A3-636號車
      為行駛內側車道之車輛，其有優先路權甚明，受處分人本
      即有禮讓之義務，且受處分人於警詢時供稱：車號A3-636
      號車因要往凱達格蘭大道行駛，所以該車向右切，我見狀
      立刻踩煞車，但對方仍繼續往右切等語，是受處分人亦明
      知上情，其未及煞停，違規之事實甚為顯然，受處分人所
      辯不足採信。
五、綜上所述，本件受處分人於前揭時地確有上開違規行為，原
    處分機關依前揭道路交通管理處罰條例規定裁處受處分人罰
    鍰6 百元，並記違規點數1 點，核無違誤，本件異議為無理
    由，應予駁回。
據上論斷，應依道路交通案件處理辦法第19條，裁定如主文。
中    華    民    國    98    年    3     月    18    日
                    交通法庭  法  官  林欣苑
上正本證明與原本無異。
如不服本裁定，應於裁定送達後5 日內向本院提出抗告狀。
                              書記官  劉英芬
中    華    民    國    98    年    3     月    20    日


司法院資訊處製作；財團法人民間司法改革基金會備份。
